臺灣高等法院高雄分院刑事判決　　　　　　　　　九十二年度上訴字第一九八九號
　　上　訴　人　台灣高雄地方法院檢察署檢察官
　　被　　　告　甲○○
　　指定辯護人　王正嘉
右上訴人因被告偽造有價證券案件，不服臺灣高雄地方法院九十二年度訴字第一○七
四號中華民國九十二年九月十日第一審判決（起訴案號：臺灣高雄地方法院檢察署九
十一年度偵緝字第八三三號），提起上訴，本院判決如左：
      主  文
原判決撤銷。
甲○○共同意圖供行使之用，而偽造有價證券，累犯，處有期徒刑參年貳月。
如附表一所示本票上偽造之乙○○本票部分；如附表二所示授權書上偽造之乙○○署
押及印文各壹枚；偽造之乙○○印章壹枚；均沒收。
      事  實
一、甲○○曾犯恐嚇罪，經台灣高雄地方法院判處有期徒刑八月，於民國八十七年四
    月二十六日執行完畢，仍不知悔改；復於八十九年七月間，以分期付款方式購買
    自用小客車一輛，並以女友徐佳慧之名義向匯通商業銀行股份有限公司鳳山分行
    （下稱匯通銀行）辦理汽車貸款，金額新臺幣（下同）四十五萬元，因匯通銀行
    要求貸款人須開立本票及出具授權書，並須覓得另一人擔任共同發票人，以供擔
    保。甲○○為符合貸款要求，竟以代為辦理信用卡為由，向陳家駿取得其妻乙○
    ○所有之國民身分證後，旋與一名不詳姓名成年女子共同基於意圖供行使之用之
    犯意，於同年七月間，先在高雄縣某處，委託不知情之刻印業者，偽造乙○○之
    印章一枚後，再於同年七月十七日，與該名女子及並無犯意聯絡之徐佳慧共三人
    ，共同前往匯通銀行辦理對保手續，由該不詳姓名女子假冒為乙○○本人，除由
    徐佳慧簽名蓋章外，再由該不詳姓名女子接續於本票及授權書上偽簽乙○○之署
    押，並將上開偽造之印章蓋於其上，完成「發票」行為，以及製作授權匯通銀行
    視實際需要得自行在該本票上填載到期日及利率以行使之「授權書」行為，偽造
    如附表一所示之本票一紙，及授權書一份（本票及授權書均僅乙○○部分偽造，
    另徐佳慧部分並未偽造），再行使交予匯通銀行承辦人員，使匯通銀行誤信該名
    女子即為乙○○本人，因而同意放款予甲○○。嗣因甲○○未按時繳納貸款，經
    匯通銀行向乙○○提起給付票款訴訟後，乙○○始知悉上情。
二、案經乙○○訴由台灣高雄地方法院檢察署檢察官偵查起訴。
      理  由
一、本件經原審訊之被告固坦承對保時簽立本票之人並非乙○○，然否認有公訴人所
    指犯行，辯稱：這些資料都是陳家駿從他太太那邊拿來的，身分證也是陳家駿拿
    給伊的，因為陳家駿欠伊錢，所以陳家駿要他太太為伊擔任保證人，陳家駿並說
    會叫他太太到銀行簽名，後來出現的女子不是陳家駿太太，伊當場有提出質疑，
    但該名女子說她是受託到銀行簽本票，伊事先完全沒有與該簽名之蔡姓成年女子
    有任何聯絡等語。指定辯護人為被告辯護稱：案發當時確有一名女子攜帶乙○○
    身分證前往匯通銀行辦理連帶保證，而陳家駿固不否認將乙○○身分證借予被告
    ，然表示係拜託被告辦理中國信託銀行信用卡，但辦理信用卡無須身分證正本，
    且被告亦非在銀行上班，且無證據證明拜託被告申辦信用卡，是陳家駿前揭所為
    證言並不足採，又夫妻間有日常事務代理權，陳家駿將其妻乙○○身分證交予被
    告，被告主觀上認為已得乙○○同意，是屬尋常，被告並無偽造有價證券之犯行
    等語。
二、經查：
  (一)右揭事實已據告訴人乙○○指述綦詳，復有如附表一所示之本票及如附表二所示
    之授權書影本各一紙在卷可憑；另被告甲○○係以證人徐佳慧之名義向匯通銀行
    辦理汽車貸款，並於對保當日，帶同一名女子到場，並由該女子在本票上簽署「
    乙○○」署押等事實，亦據證人徐佳慧證述明確（九十年度偵緝字第一一三七號
    偵查卷九十年十月十六日訊問筆錄、九十一年度偵緝字第八三三號偵查卷九十一
    年八月八日訊問筆錄），且被告於檢察官偵查中亦坦承：「我用徐佳慧的名義買
    車辦理分期付款，車行找匯通銀行貸款，才以徐佳慧名義辦理貸款，我購車供我
    工作及代步所用」，「當天到場簽本票的人並不是乙○○本人」，「問：到場之
    人並非乙○○本人，為何仍讓該名女子在本票上簽署乙○○的署押？答：我有向
    該名女子質疑，他回說沒關係」、「問：是否認識乙○○本人？答：認識，他是
    陳家駿的太太」等語 (九十一年度偵緝字第八三三號偵查卷九十二年三月二十七
    日訊問筆錄），復於原審審理中供稱：「我知道她簽的是乙○○的名字，：：」
    ，「銀行有對保，：：也有問姓蔡的同事，姓蔡的同事也有表示他是乙○○，：
    ：」云云（見原審卷第三十五頁、第三十六頁），是被告早已認識告訴人乙○○
    本人，卻仍由該名假冒為乙○○之女子在本票及授權書上偽簽乙○○之署押及蓋
    印文，顯有與該名女子共同偽造本票及授權書之故意。
  (二)被告雖辯稱該名女子並非其所帶去，並於原審審理中表示是陳家駿打電話給姓蔡
    的同事出來簽的云云，然查証人陳家駿於檢察官偵查中已證稱：「（問：有拿乙
    ○○身分證給甲○○？）有，但那是我委託甲○○辦理中國信託信用卡，而不是
    去辦理汽車貸款用的。」等語，雖表示曾拿乙○○之身分證交於被告，但否認交
    付之目的係供辦理貸款之用；另證人徐佳慧於偵查中更證稱：「假冒乙○○的女
    子是甲○○帶去的。」，「是甲○○要買車，以我當人頭，我只負責在我的票上
    簽我的名字，另一個發票人是甲○○找的。」等情；而該車係由被告在使用，亦
    為被告所不否認；且夫妻間雖有日常事務代理權，但簽發本票並非日常事務，自
    無所謂代理權之問題，縱證人陳家駿係因其他原因交付乙○○之身分證於被告，
    但不表示陳家駿有權同意被告使用其妻乙○○之身分證，以及簽發其妻名義之本
    票及授權書；被告已明知並非乙○○本人，仍偕同該名女子假冒乙○○名義，在
    主觀上顯有偽造之犯意，被告所辯，核與事實不符。
  (三)綜上所述，被告罪證已很明確，其所辯顯係卸責之詞，不足採信，犯行堪以認定
    。
三、核被告意圖供行使之用，偽造乙○○名義本票後行使之行為，係犯刑法第二百零
    一條第一項之偽造有價證券罪，其偽造乙○○印章（係委託不知情之刻印業者偽
    刻，為間接正犯）、印文、署押之行為，為偽造有價證券之一部，其偽造有價證
    券後進而行使，行使之低度行為為偽造之高度行為所吸收，僅論以偽造有價證券
    罪一罪。被告偽造授權書後行使之行為，係犯刑法第二百十六條、第二百十條之
    行使偽造私文書罪，其偽造乙○○印文、署押之行為，為偽造私文書之一部，偽
    造私文書後進而行使，偽造之低度行為為高度之行使行為所吸收，僅論以行使偽
    造私文書罪一罪。被告前後所犯偽造有價證券罪及行使偽造私文書罪二罪間，係
    基於一行為而同時犯之，為裁判上一罪，應依想像競合犯之規定，從其較重之偽
    造有價證券罪一罪論處。檢察官於起訴書上雖僅引用刑法第二百零一條第一項之
    偽造有價證券罪一罪，但於起訴書上已詳細論及偽造授權書後行使之行為，就行
    使偽造私文書部分應認為已經提起公訴，併予敘明。被告就前開犯罪行為，與一
    名不詳姓名成年女子間，有犯意之聯絡與行為之分擔，為共同正犯。被告曾犯恐
    嚇罪，經台灣高雄地方法院判處有期徒刑八月，於民國八十七年四月二十六日執
    行完畢，此有台灣高雄地方法院檢察署被告全國前案紀錄表可稽，五年以內再犯
    有期徒刑以上之本案之罪，為累犯，應依刑法第四十七條之規定加重其刑。
四、原審未察，遽為被告無罪之判決，自有未洽。檢察官上訴意旨，執此指摘原判決
    不當，為有理由，自應由本院將原判決撤銷改判。爰審酌被告素行非佳，冒用他
    人名義簽發本票及授權書，損害他人甚鉅，犯罪後砌詞卸責等一切情狀，量處如
    主文第二項所示之刑。如附表一所示本票上偽造之乙○○本票部分，不問屬於犯
    人與否，依刑法第二百零五條之規定沒收；如附表二所示授權書上偽造之乙○○
    署押及印文各壹枚，以及偽造之乙○○印章壹枚，不問屬於犯人與否，依刑法第
    二百十九條之規定沒收。
五、被告經合法傳喚，無正當之理由不到庭，爰不待其陳述，逕行判決。
據上論結，應依刑事訴訟法第三百六十九條第一項前段、第三百七十一條、第三百六
十四條、第二百九十九條第一項前段，刑法第二十八條、第二百零一條第一項、第二
百零五條、第二百十六條、第二百十條、第二百十九條、第五十五條、第四十七條、
，罰金罰鍰提高標準條例第一條前段，判決如主文。
本案經檢察官周章欽到庭執行職務。
中      華      民      國    九十三    年      二      月  十二      日
                              臺灣高等法院高雄分院刑事第九庭
                                  審判長法官  張明松
                                        法官  謝靜雯
                                        法官  任森銓
右正本證明與原本無異。
如不服本判決應於收受本判決後十日內向本院提出上訴書狀，其未述上訴理由者，
並得於提起上訴後十日內向本院補提理由書狀（均須按他造當事人之人數附繕本)「
切勿逕送上級法院」。
                                      書記官  蘇恒仁
中      華      民      國    九十三    年      二      月    十二      日
附錄：本判決論罪科刑法條：
中華民國刑法第二百零一條
意圖供行使之用，而偽造、變造公債票、公司股票或其他有價證券者，處
三年以上十年以下有期徒刑，得併科三千元以下罰金。
行使偽造、變造之公債票、公司股票或其他有價證券，或意圖供行使之用
，而收集或交付於人者，處一年以上七年以下有期徒刑，得併科三千元以
下罰金。
附表一：本票
┌────┬───────┬──────┬────┬──────┐
│發票人  │面額（新台幣）│發票日      │到期日  │應沒收部分  │
├────┼───────┼──────┼────┼──────┤
│徐佳慧  │四十五萬元    │八十九年七月│無      │乙○○部分之│
│乙○○  │              │十七日      │        │本票        │
└────┴───────┴──────┴────┴──────┘
附表二：授權書
┌────┬─────────────┬────────────┐
│授權人  │內容                      │應沒收部分（即偽造部分）│
├────┼─────────────┼────────────┤
│徐佳慧  │授權匯通銀行視實際需要得自│偽造之乙○○署押一枚及印│
│乙○○  │行填載到期日及利率以行使  │文一枚                  │
└────┴─────────────┴────────────┘
